臺灣士林地方法院刑事判決
110年度審金訴字第524號
公  訴  人  臺灣士林地方檢察署檢察官
被      告  陳廷翔

                    （現另案於法務部○○○○○○○執行                      中）

上列被告因詐欺等案件，經檢察官提起公訴（110年度偵字第145
74號），被告於本院準備程序時就被訴事實均為有罪之陳述，經
本院合議庭裁定由受命法官獨任行簡式審判程序審理，並判決如
下：
    主  文
陳廷翔犯如附表「罪名及宣告刑」欄所示之罪，各處如附表「罪
名及宣告刑」欄所示之刑。應執行有期徒刑貳年陸月。
    犯罪事實及理由
一、本件犯罪事實及證據，除引用檢察官起訴書之記載（如附件
    ）外，另補充並更正如下：　
 (一)事實部分：
  1.如起訴書犯罪事實欄一所載「基於詐欺取財、移轉、變更詐
    欺犯罪所得之犯意」更正為「基於三人以上共同詐欺取財罪
    及洗錢之犯意聯絡」。
　2.如起訴書附表編號1所載之告訴人「李宥翰」，應更正為「
    李侑翰」。
(二)證據部分：
　1.告訴人王淑貞、李玉鳳、洪煒翔、田若茵、王志仁之警詢筆
    錄各1份。
  2.被告陳廷翔於本院民國(下同)110 年10月25日準備程序及審
    理時所為之自白。
二、論罪科刑： 
（一）按洗錢防制法於105 年12月28日修正公布，並於106 年6 
      月28日生效施行（下稱新法），新法第14條第1 項之一般
      洗錢罪，祇須有第2 條各款所示行為之一，而以第3 條規
      定之特定犯罪作為聯結即為已足。另過去實務認為，行為
      人對犯特定犯罪所得之財物或利益作直接使用或消費之處
      分行為，或僅將自己犯罪所得財物交予其他共同正犯，祇
      屬犯罪後處分贓物之行為，非本條例所規範之洗錢行為，
      惟依新法規定，倘行為人意圖掩飾或隱匿特定犯罪所得來
      源，而將特定犯罪所得直接消費處分，甚或交予其他共同
      正犯予以隱匿，或由共同正犯以虛假交易外觀掩飾不法金
      流移動，即難認僅單純犯罪後處分贓物之行為，應仍構成
      新法第2 條第1 或2 款之洗錢行為（最高法院108 年度台
      上字第2057號、第2425號判決意旨參照）。查本案被告及
      其所屬之其他不詳詐欺集團成年成員對起訴書附表編號1
      至8所示之告訴人及被害人等所為，均構成刑法第339 條
      之4 第1 項第2 款加重詐欺取財罪，為最輕本刑6 月以上
      有期徒刑以上之刑之罪，屬洗錢防制法第3 條第1款所稱
      特定犯罪，而被告委請不知情之蔡承恩領取另案被告池喬
      希之國泰世華商業銀行帳號000-00000000000000號帳戶之
      存摺、提款卡及密碼等資料，將之交付移轉予其他不詳詐
      欺集團成年成員，使該詐欺集團得以將被害人受騙匯入上
      開國泰世華銀行帳戶之款項提領後，轉交予該詐欺集團其
      他成員，以掩飾、隱匿該特定犯罪所得之來源、去向及所
      在，揆諸上開說明，自非單純犯罪後處分贓物之不罰後行
      為，而該當洗錢防制法第2 條第2 款所指之洗錢行為無訛
      。
（二）核被告如起訴書附表編號1 至8 所為，均係犯刑法第339
      條之4 第1 項第2 款之三人以上共同詐欺取財罪、洗錢防
      制法第14條第1 項之洗錢罪。公訴意旨認被告本案係犯刑
      法第339 條第1 項詐欺取財罪乙節，然查，被告於偵查中
      供稱：「我叫下面的人回應池喬希」、「因為只要下面的
      人有空我就會派他們出去」、「我想起來是我找蔡承恩去
      收本子的，蔡不是我下面的人」等語（見109 年度偵字第
      15026 號偵查卷卷二第149 至151 頁），復於本院準備程
      序時供稱：「我拿到存摺及提款卡之後再交給公司年約20
      幾歲的成年男性」等語（見本院上開準備程序筆錄第2頁
      ），是認本案除被告外，尚有其他不詳詐欺集團成年成員
      與被告共同處理收購帳戶事宜，且告訴人及被害人等遭詐
      欺之款項均非被告所提領，被告僅負責收取存簿，提供給
      公司作為詐欺使用等情，業據被告供承明確（見110 年度
      偵字第14574 號偵查卷第14頁），足證本案詐欺集團成員
      除「直接與被害人聯絡之人」及「提領贓款車手」外，還
      設有被告擔任「取簿手」之中介角色等，顯見本案為詐欺
      犯行之人至少應有三人以上，堪以認定。被告明知其所參
      與之詐欺取財犯行有三人以上仍共同為之，對上開犯行自
      有認識，是被告及其所屬之其他不詳詐欺集團成年成員就
      本案之犯行，均該當刑法第339 條之4 第1 項第2 款之構
      成要件。公訴意旨認被告本件之犯行，僅該當刑法第339 
      條第1 項之罪，容有未洽，惟此部分起訴之事實與本院認
      定之犯罪事實之基本社會事實同一，本院復於準備程序時
      併予告知被告另涉犯刑法第339 條之4 第1 項第2 款之加
      重詐欺取財罪，已無礙於被告防禦權之行使，爰依刑事訴
      訟法第300 條之規定，變更起訴法條。
（三）按2 人以上共同實行犯罪之行為者，皆為正犯，刑法第28
      條定有明文。又按共同正犯之成立，祇須具有犯意之聯絡
      ，行為之分擔，既不問犯罪動機起於何人，亦不必每一階
      段犯行，均經參與（最高法院34年上字第862 號判例要旨
      參照）；另共同正犯之意思聯絡，原不以數人間直接發生
      者為限，即有間接之聯絡者，亦包括在內。如甲分別邀約
      乙、丙犯罪，雖乙、丙間彼此並無直接之聯絡，亦無礙於
      其為共同正犯之成立（最高法院77年台上字第2135號判例
      要旨參照）；而共同正犯之意思聯絡，不限於事前有所協
      議，其於行為當時，基於相互之認識，以共同犯罪之意思
      參與者，亦無礙於共同正犯之成立。且其表示之方法，亦
      不以明示通謀為必要，即相互間有默示之合致，亦無不可
      （最高法院73年台上字第1886號、73年台上字第2364號判
      例要旨參照）。經查，被告及其所屬之其他不詳詐欺集團
      成年成員間，就本件之犯行，互有犯意聯絡，並分工合作
      、互相利用他人行為以達犯罪目的及行為分擔，均為共同
      正犯。另因被告共同犯之加重詐欺取財罪之型態為刑法第
      339 條之4 第1 項第2 款之「三人以上共同犯之」，爰不
      再於主文重複贅載「共同」犯之，附此敘明。
（四）被告與及其所屬之不詳詐欺集團成年成員對如起訴書附表
      編號4、5所示告訴人「李玉鳳」、「洪煒翔」施以詐術，
      致使其等陷於錯誤而多次轉帳或匯款之行為，各係於密切
      接近之時、地實施，侵害同一被害人之財產法益，各行為
      之獨立性極為薄弱，且係出於同一詐欺取財之目的，依一
      般社會健全觀念，在時間差距上難以強行分開，應視為數
      個舉動之接續施行，合為包括之一行為予以評價，均屬接
      續犯。
（五）再被告如起訴書附表編號1至8所示，均係以一行為同時觸
      犯洗錢罪及三人以上共同詐欺取財罪，均應依刑法第55條
      規定，各從一重論以刑法第339條之4 第1 項第2 款之三
      人以上共同詐欺取財罪。被告所犯上開8 罪間，犯意各別
      ，行為互殊，分別侵害不同被害人之財產法益，應予分
      論併罰。
（六）另洗錢防制法第16條第2 項雖規定「犯前二條之罪，在偵
      查或審判中自白者，減輕其刑」，惟本件被告前開所犯經
      上述說明為想像競合犯後，係從一重之刑法第339 條之4
      第1 項第2 款之加重詐欺罪處斷，自無從適用該條減刑之
      規定，併此指明。
（七）爰審酌被告正值青年，不思循正當途徑賺取金錢，竟加入
      詐欺集團擔任取簿手之工作，利用告訴人及被害人等一時
      不察、陷於錯誤而進行詐騙，造成其等之財產損失，不僅
      漠視他人財產權，更製造金流斷點，影響財產交易秩序，
      亦徒增檢警機關追查集團上游成員真實身分之難度，犯罪
      所生危害非輕，實屬不該， 惟念及其犯後已知坦承犯行
      之態度，然迄至本案審理終結前均未能與告訴人及被害人
      等達成和解或與之賠償，並考量被告在本案犯罪中並非直
      接向告訴人及被害人等訛詐之人，僅擔任取簿手之工作，
      非該犯罪團體之主謀、核心份子或主要獲利者，暨其為高
      職肄業之智識程度，未婚、目前無子女仰賴其扶養、入監
      前從事服務業之生活狀況等一切情狀，分別量處如主文所
      示之刑，並定其應執行之刑，以資懲儆。
三、沒收部分：
(一)按犯罪所得，屬於犯罪行為人者，沒收之；於全部或一部不
    能沒收或不宜執行沒收時，追徵其價額；犯罪所得已實際合
    法發還被害人者，不予宣告沒收或追徵，刑法第38條之1 第
    1 項前段、第3 項、第5 項分別定有明文。次按「任何人都
    不得保有犯罪所得」為普世基本法律原則，犯罪所得之沒收
    、追繳或追徵，在於剝奪犯罪行為人之實際犯罪所得（原物
    或其替代價值利益），使其不能坐享犯罪之成果，以杜絕犯
    罪誘因，可謂對抗、防止經濟、貪瀆犯罪之重要刑事措施，
    性質上屬類似不當得利之衡平措施，著重所受利得之剝奪。
    然苟無犯罪所得，自不生利得剝奪之問題，固不待言，至二
    人以上共同犯罪，關於犯罪所得之沒收、追繳或追徵，應就
    各人所分得者為之。又所謂各人「所分得」，係指各人「對
    犯罪所得有事實上之處分權限」，法院應視具體個案之實際
    情形而為認定；倘若共同正犯各成員內部間，對於不法利得
    分配明確時，固應依各人實際分配所得沒收。至於共同正犯
    各成員有無犯罪所得、所得數額，係關於沒收、追繳或追徵
    標的犯罪所得範圍之認定，固非屬犯罪事實有無之認定，並
    不適用「嚴格證明法則」，無須證明至毫無合理懷疑之確信
    程度，應由事實審法院綜合卷證資料，依自由證明程序釋明
    其合理之依據以認定之（最高法院104 年8 月11日104 年度
    第13次刑事庭會議決議、最高法院104 年度台上字第3937號
    判決意旨參照）。
(二)經查，本件被告取得另案被告池喬希之國泰世華銀行帳戶之
    存摺、提款卡及密碼等資料後，均已交予其所屬之不詳詐欺
    集團成年成員等情，業據被告供述明確（見本院上開準備程
    序筆錄第2頁），自亦無從對上開存摺、提款卡等資料宣告
    沒收。又本件並無證據可證明被告因本案犯行，有實際取得
    報酬或利益，況卷內復查無證據足認被告就本案詐得財物與
    所屬詐欺集團成員間，有事實上共同處分權限，自無從就詐
    得款項部分宣告沒收或追徵其價額，附此敘明。
據上論斷，應依刑事訴訟法第273 條之1 第1 項、第299 條第1
項前段、第300條、第310 條之2 、第454 條第2 項，洗錢防制
法第2 條第2 款、第14條第1 項，刑法第11條前段、第28條、第
339 條之4第1 項第2 款、第55條、第51條第5 款，刑法施行法
第1條之1 第1 項，判決如主文。
本案經檢察官王芷翎提起公訴，由檢察官吳昭瑩到庭執行職務。
中　　華　　民　　國　　110 　年　　11　　月　　15　　日
                  刑事第九庭法  官 李育仁
以上正本證明與原本無異。
如不服本判決應於收受送達後20日內，向本院提出上訴書狀，並
應敘述具體理由。其未敘述上訴理由者，應於上訴期間屆滿後20
日內向本院補提理由書（均須按他造當事人之人數附繕本）「切
勿逕送上級法院」。 
                             書記官 丁梅芬
中　　華　　民　　國　　110 　年　　11　　月　　17　　日
       
附錄本案論罪科刑法條全文：
洗錢防制法第2條
本法所稱洗錢，指下列行為：
一、意圖掩飾或隱匿特定犯罪所得來源，或使他人逃避刑事追訴
    ，而移轉或變更特定犯罪所得。
二、掩飾或隱匿特定犯罪所得之本質、來源、去向、所在、所有
    權、處分權或其他權益者。
三、收受、持有或使用他人之特定犯罪所得。
洗錢防制法第14條
有第二條各款所列洗錢行為者，處7 年以下有期徒刑，併科新臺
幣5 百萬元以下罰金。前項之未遂犯罰之。前二項情形，不得科
以超過其特定犯罪所定最重本刑之刑。
中華民國刑法第339條之4
犯第339 條詐欺罪而有下列情形之一者，處1 年以上7 年以下有
期徒刑，得併科1 百萬元以下罰金：
一、冒用政府機關或公務員名義犯之。
二、三人以上共同犯之。
三、以廣播電視、電子通訊、網際網路或其他媒體等傳播工具，
    對公眾散布而犯之。
前項之未遂犯罰之。
　　
附表：　　　　
編號 犯罪事實  罪名及宣告刑 1 如起訴書附表編號1所示犯行 陳廷翔犯三人以上共同詐欺取財罪，處有期徒刑壹年參月。    2 如起訴書附表編號2所示犯行 陳廷翔犯三人以上共同詐欺取財罪，處有期徒刑壹年貳月。     3 如起訴書附表編號3所示犯行 陳廷翔犯三人以上共同詐欺取財罪，處有期徒刑壹年參月。 4 如起訴書附表編號4所示犯行 陳廷翔犯三人以上共同詐欺取財罪，處有期徒刑壹年陸月。  5 如起訴書附表編號5所示犯行 陳廷翔犯三人以上共同詐欺取財罪，處有期徒刑壹年肆月。 6 如起訴書附表編號6所示犯行 陳廷翔犯三人以上共同詐欺取財罪，處有期徒刑壹年參月。 7 如起訴書附表編號7所示犯行 陳廷翔犯三人以上共同詐欺取財罪，處有期徒刑壹年參月。 8 如起訴書附表編號8所示犯行 陳廷翔犯三人以上共同詐欺取財罪，處有期徒刑壹年貳月。    
　
附件：
臺灣士林地方檢察署檢察官起訴書
                                    110年度偵字第14574號
　　被　　　告　陳廷翔　男　20歲（民國00年00月00日生）　　　　　　　　　　　　住桃園市○○區○○路000巷00號　　　　　　　　　　　　（現於法務部○○○○○○○執行中）　　　　　　　　　　　　國民身分證統一編號：Z000000000號
上列被告因詐欺等案件，已經偵查終結，認應提起公訴，茲將犯
罪事實及證據並所犯法條分敘如下：
　　　　犯罪事實
一、陳廷翔意圖為自己不法之所有、意圖掩飾或隱匿特定犯罪所
    得來源及去向，基於詐欺取財、移轉、變更詐欺犯罪所得之
    犯意，加入不詳詐欺集團擔任取簿手負責收取金融帳戶，於
    民國109年4月14日起至15日止期間內之不詳時間，與另案被
    告池喬希（業經本署起訴）約定由池喬希交付帳戶換取現金
    ，並委請不知情之蔡承恩前往新北市三重區不詳地點，向池
    喬希收取池喬希申辦之國泰世華商業銀行帳號000-00000000
    000000號帳戶之存摺、提款卡、提款卡密碼、網路銀行帳號
    及密碼，交給陳廷翔作為詐欺犯罪使用；嗣陳廷翔所屬詐欺
    集團成員取得上開帳戶資料後，即於如附表所示時間，以如
    附表所示方式詐欺如附表所示之人，致如附表所示之人陷於
    錯誤，分別匯款、轉帳如附表所示款項至池喬希之上開帳戶
    ，旋遭轉出，以此方式掩飾、隱匿該等款項與犯罪之關聯性。
    嗣如附表所示之人發現受騙，報警處理，始查悉上情。
二、案經如附表所示之人告訴及本署檢察官簽分偵辦。
　　　　證據並所犯法條
一、上揭犯罪事實，業據被告陳廷翔於偵查中坦承不諱，核與如
    附表所示之人於警詢中指訴、證人蔡承恩於警詢中供述大致
    相符，並有如附表所示之人提供之匯款或轉帳紀錄7份、對
    話紀錄6份、另案被告池喬希上開帳戶之申登人資料、歷史
    交易明細、國泰世華商業銀行存匯作業管理部110年2月1日
    國世存匯作業字第1100014599號函文各1份附卷可稽，足徵
    被告之自白與事實相符，其犯嫌應堪認定。
二、核被告所為，係犯洗錢防制法14條第1項之洗錢、刑法第339
    條第1項之詐欺取財等罪嫌。被告以一行為觸犯數罪名，為
    想像競合犯，請依刑法第55條規定，從一重論處。被告所犯
    詐騙告訴人8名之罪嫌，犯意各別，行為互殊，請予分論併
    罰。
三、依刑事訴訟法第251條第1項提起公訴。
　　此　致
臺灣士林地方法院
中　　華　　民　　國　 110　　年　　8 　　月　　12　　日
                              檢　察　官  王    芷    翎
本件正本證明與原本無異。
中　　華　　民　　國　 110　　年　  9  　 月　   3　　日
　　　　　　　　　 　　　　　 書  記  官　李    柏    鋼
附錄本案所犯法條全文
中華民國刑法第339條
意圖為自己或第三人不法之所有，以詐術使人將本人或第三人之
物交付者，處 5 年以下有期徒刑、拘役或科或併科 50 萬元以
下罰金。
以前項方法得財產上不法之利益或使第三人得之者，亦同。
前二項之未遂犯罰之。
洗錢防制法第14條
有第二條各款所列洗錢行為者，處 7 年以下有期徒刑，併科新
臺幣 5 百萬元以下罰金。
前項之未遂犯罰之。
前二項情形，不得科以超過其特定犯罪所定最重本刑之刑。
附表
編號 告訴人 遭詐騙經過 轉帳或匯款時、地及交付方式 遭詐騙金額（新臺幣） 1 李宥翰 詐欺集團成員自109年3月中旬起，以假交友、假投資之方式詐騙告訴人，致告訴人陷於錯誤，遂依指示臨櫃匯款。 109年4月16日下午1時35分許，在台北富邦銀行臺南分行 9萬230元 2 吳素珠 詐欺集團成員自108年11月起，以假交友、假投資之方式詐騙告訴人，致告訴人陷於錯誤，遂依指示臨櫃匯款。 109年4月17日中午11時12分許 3萬元 3 王淑貞 詐欺集團成員自109年4月7日起，以假交友之方式詐騙告訴人，致告訴人陷於錯誤，遂依指示臨櫃匯款。 109年4月17日上午9時26分許，在北投郵局 6萬7,000元 4 李玉鳳 詐欺集團成員自109年4月15日前不詳時間起，以假交友、假投資之方式詐騙告訴人，致告訴人陷於錯誤，遂依指示臨櫃匯款。 109年4月16日下午3時41分許，在台新銀行太平分行 210萬元（分70萬元3筆匯款） 5 洪煒翔 詐欺集團成員自109年7月9日起，以假交友、假投資之方式詐騙告訴人，致告訴人陷於錯誤，遂依指示網路轉帳。 109年4月16日上午8時4分許 10萬元    109年4月16日上午8時5分許 10萬元    109年4月17日下午6時22分許 10萬元    109年4月17日下午6時24分許 10萬元 6 田若茵 詐欺集團成員自109年3月15日起，以假交友、假投資之方式詐騙告訴人，致告訴人陷於錯誤，遂依指示網路轉帳。 109年4月15日晚間8時14分許 10萬元 7 王志仁 詐欺集團成員自109年4月9日起，以假交友、假投資之方式詐騙告訴人，致告訴人陷於錯誤，遂依指示網路轉帳。 109年4月16日上午9時31分許 9萬元 8 李齊恩 自109年3月25日起，以假交友、假投資之方式詐騙告訴人，致告訴人陷於錯誤，遂依指示網路轉帳。 109年4月16日晚間9時19分許 4萬5,060元